智慧財產及商業法院民事裁定  
110年度民聲字第23號
聲  請  人  Bayer HealthCare LLC（拜耳保健有限責任公司）
法定代理人  Aseem Mehta         
代  理  人  張哲倫律師（兼送達代收人）   
            羅秀培律師   
            張秉貹律師
            劉君怡       
            陳建儒       
相  對  人  美時化學製藥股份有限公司
法定代理人  Vilhelm Robert Wessman
上列當事人間請求保全證據事件，本院裁定如下：
    主  文
聲請駁回。
聲請費用由聲請人負擔。 　　
　　理  由
一、按凡民事案件涉及外國人或構成案件事實中牽涉外國地者，
    即為涉外民事事件，應依涉外民事法律適用法定法域之管轄
    及法律之適用（最高法院98年度台上字第1805號民事判決意
    旨參照）。而依據涉外民事法律適用法第1 條之規定，涉外
    民事，本法未規定者，適用其他法律之規定，其他法律無規
    定者，依法理。又涉外民事法律適用法中並無關於國際管轄
    權之規定，故依該法第1 條之規定，應適用民事訴訟法之規
    定，定涉外民事事件之管轄法院（最高法院100年度台上字
    第310號判決意旨參照）。本件聲請人為外國法人，故為涉
    外民事事件，而涉外民事法律適用法除未對國際管轄權之決
    定為規定外，亦未對涉外保全程序事件之準據法為規定，則
    應適用其他法律之規定。次按保全證據之聲請，在起訴前，
    向受訊問人住居所或證物所在地之地方法院為之，民事訴訟
    法第369條第1項後段定有明文。又專利法所保護之智慧財產
    權益所生之第一、二審民事訴訟事件，智慧財產法院有管轄
    權，智慧財產法院組織法第3條第1款、智慧財產案件審理法
    第7條復有明文，且智慧財產案件審理細則第2條第6款規定
    ，智慧財產保全證據及保全程序事件，屬智慧財產民事訴訟
    事件。又保全證據之聲請，在起訴前，向應繫屬之法院為之
    ，智慧財產案件審理法第18條第1項前段亦有明文。本件聲
    請人主張相對人所聲請查驗登記之學名藥艾適拉法膜衣錠（
    下稱系爭藥品），侵害其所有之I382016 、I324928 號發明
    專利權（下稱系爭專利一、系爭專利二，合稱系爭專利）而
    聲請保全證據，故本院對此涉外保全證據事件有管轄權，且
    應適用我國民事法律之相關規定。
二、按證據有滅失或礙難使用之虞，或經他造同意者，得向法院
     聲請保全；就確定事、物之現狀有法律上利益並有必要時
    ， 亦得聲請為鑑定、勘驗或保全書證，民事訴訟法第368條
    第1 項定有明文。其立法意旨，係鑑於證據之調查，本應於
    訴訟 繫屬後已達調查之程度，且有調查必要者，始得為之
    ，但於 此之前，如該證據有滅失或有礙難使用之虞，卻不
    能立即調 查，將因證據之滅失或情事變更而礙難使用，致
    影響日後裁 判之正確性，故特設此制以為預防（最高法院9
    2年度台抗字 第502號裁判意旨參照）。又按證據保全制度
    ，如能使欲主張權利之人，於提起訴訟前即得蒐集事證資料
    ，以了解事實或物體之現狀，將有助於當事人研判紛爭之實
    際狀況，進而成立調解或和解，以消弭訴訟，達到預防訴訟
    之目的。此外，亦得藉此賦予當事人於起訴前充分蒐集及整
    理事證資料之機會，而有助於法院於審理本案訴訟時發現真
    實及妥適進行訴訟，以達到審理集中化之目標。故為發揮證
    據保全制度之功能，應擴大容許聲請保全證據之範圍，爰於
    原條文後段增訂就確定事、物之現狀，亦得聲請保全證據。
    然為防止濫用此一制度，而損害他造之權益，乃明定此種保
    全證據之聲請，限於有法律上利益並有必要時，始得為之，
    且其保全證據方法以鑑定、勘驗及保全書證為限。又於保全
    證據程序中調查證據，應適用有關調查證據方法之規定，乃
    屬當然（參見該法條89年2月9日修正理由）。另按前揭法條
    所指「就確定事、物之現狀」程序，一方面係為實現證據開
    示之機能，另一方面難免有摸索性證明之虞，如何避免二者
    間之衝突，應視紛爭之類型、聲請人與他造對事證之獨占程
    度，綜合接近證據程度、武器平等原則、利益權衡原則，予
    以平衡考量，以為「必要性」之判斷（最高法院105年度台
    抗字第774號裁定意旨可參）。
三、聲請人聲請意旨略以：
  ㈠聲請人為系爭專利之專利權人，第三人台灣拜耳股份有限公
    司（下稱台灣拜耳公司）業於登載專利資訊期限內，依法就
    其進口販售且取得許可證之衛署藥輸字第024727號「蕾莎瓦
    膜衣錠200毫克Nexavar film-coated tablets 200mg」藥品
    （屬藥事法所定義之新藥，下稱專利藥品）登載系爭專利相
    關專利資訊。聲請人於民國110 年8 月3 日收受相對人來函
    （發文字號：110 萬紹字第C0040 號），稱其已就系爭藥品
    提出學名藥查驗登記申請，並於110 年7月28日收受衛生福
    利部食品藥物管理署（下稱食藥署）之文件備齊通知函，依
    藥事法第48條之12規定通知台灣拜耳公司系爭藥品不侵害系
    爭專利，且專利藥品所對應之系爭專利二具有應撤銷事由。
    然相對人並未提供系爭藥品實際進行檢測而足以與系爭專利
    比對之完整原始資料，僅以來源不詳之原料藥主檔案片面稱
    系爭藥品原料藥晶型與系爭專利有別，又僅提供斷章取義之
    擷取後檢測數據即稱系爭藥品未落入系爭專利範圍，而規避
    提供完整原始圖譜供核實確認。再者，系爭藥品、原料藥等
    相關事證均由相對人所持有，聲請人難以取得或接近。而聲
    請人依藥事法第48條第1項規定，僅有45日得以評估是否提
    起專利權侵權訴訟，且所持憑據僅有相對人之通知，然相對
    人所提理由及證據，聲請人無從確認系爭藥品並未侵害系爭
    專利，亦不足以供聲請人評估是否起訴及應主張系爭專利完
    整請求項為何。
  ㈡一般訴訟程序之進行時程而言，起訴後之前3個月時間僅足以
    供兩造書狀交換，行爭點整理等非實質審理程序，而系爭藥
    品之停止發證期限為12個月，如聲請人必須等待本案訴訟進
    行實質審查程序始得聲請證據調查，緩不濟急，又相對人事
    後於本案訴訟期間提出之系爭藥品真實性亦屬有疑，且兩造
    尚須透過檢驗機構並指示樣品分析方法後進行送驗，再為攻
    擊、防禦，如非先行透過保全證據程序保全相關證據，本案
    訴訟恐難於停止發證期限至前終結，衡諸專利連結侵權訴訟
    之特殊性、相對人未盡藥事法第48條之12第2項及西藥專利
    連結施行辦法第11條之文件提出義務等情事，聲請人具有確
    定事、物現狀之法律上利益。
  ㈢系爭藥品之查驗登記申請案目前尚在審查階段，相對人尚未
    取得系爭藥品之藥品許可證，聲請人無從於市場上購得系爭
    藥品而進行相關分析，而相對人所提出之不侵權報告中用以
    檢測晶型之對象非系爭藥品，且未提供完整X-射線繞射圖譜
    供聲請人確認待分析物之有效成分Sorafenib Tosylate之晶
    型文件中以文字所紀錄之特徵峰數值是否為真，實有透過保
    全系爭藥品之樣品，以供進一步對系爭藥品本身為檢測分析
    ，且系爭藥品為相對人所製造，其工廠應有用於製造系爭藥
    品之Sorafenib原料藥，亦可直接檢測原料藥來確認系爭藥
    品之晶型，故有至相對人工廠就相對人所製造及持有之系爭
    藥品予以取樣為保全證據之必要；又依藥品查驗登記審查準
    則第40條規定，申請學名藥查驗登記應檢附資料（如附件）
    ，相對人既已取得食藥署核發之文件齊備通知，必已備妥並
    保存完整藥品查驗登記申請資料，包含完整仿單、製造管制
    標準書、原料藥技術性資料，成品檢驗規格與方法及成績書
    、關鍵性製程作業資料等文件，該等文件可核對系爭藥品活
    性成分之晶型及證明系爭藥品之錠劑實重（包含所生產之錠
    劑重量分布範圍），可與系爭藥品實際檢測結果相互勾稽，
    用於確認系爭藥品具有系爭專利一請求項1、4、6、7、9及1
    4、系爭專利二請求項1、11之技術特徵，實有助於事證開示
    、預防訴訟、爭點整理與簡化、審理集中化等目的之達成，
    並有確定事、物現狀之法律上利益，故有保全上開證據之必
    要性。
  ㈣爰聲明：
　⒈准予就相對人之南投廠（址設：南投縣○○市○○里○○路00號）
    所製造或持有之「艾適拉法200毫克膜衣錠（Alvosora 200m
    g film-coated Tablet）」之藥品及該藥品主成分Sorafeni
    b之原料藥，予以取樣保存每一批次原料藥至少90毫克、藥
    品錠劑至少12錠，並拍照存證（下稱聲請事項一）。
　⒉食藥署應提出相對人已提交之系爭藥品相關之完整藥品查驗
    登記申請資料（至少應包括依藥品查驗登記審查準則第40條
    附件所檢送之完整製造管制標準書、原料藥技術性資料、成
    品檢驗規格與方法及成績書、關鍵性製程確效作業資料）及
    完整仿單之影本至本院以為保全（下稱聲請事項二）。
　⒊聲請程序費用由相對人負擔。
四、經查：
  ㈠聲請人主張其為系爭專利之專利權人，台灣拜耳公司於登載
    專利資訊期限內，依法就其進口販售且取得許可證之專利藥
    品登載系爭專利相關專利資訊。其於110 年8 月3 日收受相
    對人來函（發文字號：110 萬紹字第C0040 號），稱相對人
    已就系爭藥品提出學名藥查驗登記申請，並於110 年7月28
    日收受食藥署之文件備齊通知函，依藥事法第48條之12規定
    通知台灣拜耳公司系爭藥品不侵害系爭專利，且專利藥品所
    對應之系爭專利二具有應撤銷事由等情，業據其提出系爭專
    利一、二之專利資料查詢系統資料、發明專利說明書公告本
    、新藥專利資訊、萬國法律事務所110 萬紹字第C0040 號函
    文暨不侵權分析報告、系爭專利二具有應撤銷事由之理由等
    件影本在卷可佐（見本院卷第37頁至第187頁），應堪予認
    定。
  ㈡民事訴訟法第368條後段規定就確定事、物之現狀有法律上利
    益並有必要時，固亦得聲請為鑑定、勘驗或保全書證，惟法
    文即明訂此種事證開示型之證據保全仍須進行「必要性」之
    判斷，以符合「比例原則」之合憲性要求，並非聲請人就確
    定事、物之現狀有法律上利益，即應一律允准，聲請人就確
    定事、物之現狀有法律上利益並有必要之理由，同樣亦應釋
    明之，而智慧財產案件之證據保全與一般民事案件之證據保
    全相較，對於相對人之隱私或業務秘密影響較大，且如聲請
    人請求法院發動單方聽證之突襲性證據保全時，由於有法院
    突襲取證之外觀，對外界或上、下游廠商當有某種程度的影
    響，是考量智慧財產案件之特殊性，一方面須保障聲請人證
    據保全之訴訟上證明權，但亦應兼顧相對人隱私或業務秘密
    、公平競爭秩序之維護，以避免聲請人濫用證據保全制度作
    為市場競爭不正手段；職是，在進行前述證據保全「必要性
    」判斷時，法院應適度斟酌智慧財產權遭受侵害之可能性，
    並審慎衡量兩造相互衝突之利益，包含聲請人因准許保全證
    據裁定所可能獲得之利益、除證據保全外有無其他證據調查
    方法可資利用、倘駁回其保全證據之聲請，是否將使聲請人
    之實體利益喪失殆盡，暨相對人是否因准許保全證據裁定，
    致其隱私或業務秘密遭公開或受有其他過度之不利益。
　　基此，聲請人自應就其所為聲請事項一、聲請事項二之證據
    保全，釋明就確定事、物之現狀有法律上利益並有必要之理
    由。茲就聲請人各項聲請分述如下：　
  ⒈聲請事項一部分：　　　
　⑴本件相對人為向食藥署申請核發系爭藥品之藥品許可證，而
    依藥品查驗登記審理準則第40條規定檢附相關資料（如附件
    ），向食藥署申請學名藥查驗登記，並依藥事法第48條之9
    、第48條之12規定，就新藥藥品許可證所有人（即聲請人）
    已核准新藥所登載之專利權（即系爭專利一、二），向食藥
    署為「該新藥對應之專利權應撤銷，或申請藥品許可證之學
    名藥未侵害該新藥對應之專利權」之聲明後，相對人應自食
    藥署就藥品許可證申請資料齊備通知送達之次日起20日內，
    以書面通知聲請人及食藥署。查依相對人寄送聲請人前揭通
    知文件所載內容（見本院卷第135頁），可知相對人於110年
    7月28日收受食藥署寄送之藥品許可證申請資料查通知後，
    即於110年8月3日依藥事法第48條之12規定以該函文通知聲
    請人系爭藥品不侵害其系爭專利一、二，且系爭專利二有具
    有應撤銷之事由，並檢附萬國法律事務所出具之相關報告（
    包含待分析物申請藥品許可證時所檢送之藥品專利狀態聲明
    表、待分析物之有效成分Sorafenib Tosylate之晶型、待分
    析物之組成物中活性成分劑量及重量佔比等證據資料），是
    食藥署既已通知相對人應依藥事法第48條之12規定向聲請人
    為前揭聲明，足證相對人已依藥品查驗登記審理準則第40條
    規定向食藥署提出如附件所示之資料，且經食藥署審認該等
    文件業已齊備。
　⑵觀諸相對人就系爭藥品申請查驗登記應檢附之資料（即附件
    ），內容包含原料藥技術性資料、賦形劑檢驗規格與方法及
    成績書、成品檢驗規格與方法及成績書、關鍵性製程確效資
    料等；復依食藥署公布之藥品組新手上路手冊關於原料藥查
    驗登記審查技術資料查檢表（見本院卷第305頁至310頁），
    於「3.2.S.3特徵及結構鑑定」項下之「3.2.S.3.1結構解析
    及其他特徵」，載明原料藥技術性資料應提供結構鑑定資料
    ，包含紫外光光譜（UV）、紅外光光譜（IR）、質譜（MS）
    、核磁共振譜（NMR）元素分析等，並依據合成路徑及光譜
    分析進行確認，其他如立體結構之鑑定、可能生成之異構物
    或多晶型等應予提供，必要時應提供標準品以供光譜比對。
    又原料藥具有多晶型（polymorph）時，應提供相關圖譜，
    例如X射線粉末繞射圖譜（XRD）、熱差掃描分析圖譜（DSC
    ）等，是相對人既已提供食藥署完整如附件所示資料，則其
    中原料藥技術性資料及相關之結構鑑定資料，足以表徵系爭
    藥品有效成分之技術內涵，而得用為判斷系爭藥品是否落入
    系爭專利一、二之申請專利範圍。又依相對人所提出之前開
    不侵權報告，其中所提出之待分析物之有效成分Sorafenib 
    Tosylate之晶型、待分析物之組成物中活性成分劑量及重量
    佔比等證據資料（見本院卷第179頁、第181頁），觀其內容
    應屬相對人提交食藥署如附件所示之原料藥技術性資料、成
    品檢驗規格與方法及成績書，則相對人依藥事法第48條之12
    規定提出該等證據表示系爭藥品不侵權之理由，且該原料藥
    技術性資料（即本院卷第179頁），已揭露系爭藥品內所含
    原料藥具有多晶型（polymorph）之技術特徵，自無聲請人
    所稱相對人提供其不完整或錯誤資訊之情形。至聲請人稱：
    系爭藥品是否使用單一原料藥、相對人提供原料藥技術性資
    料與系爭藥品關聯性、原料藥是否會於製程中發生晶型變化
    而影響晶型型態，並轉變成系爭專利之多晶型Ⅰ，均有疑義
    。相對人實際產品究竟採購何廠商之原料藥，食藥署並不監
    管，所以可能原料藥文件是由A廠商提供，但學名藥實際產
    品是採用B廠商之原料藥云云，惟按藥物製造，其廠房設施
    、設備、組織與人事、生產、品質管制、儲存、運銷、客戶
    申訴及其他應遵行事項，應符合藥物優良製造準則之規定，
    並經中央衛生主管機關檢查合格，取得藥物製造許可後，始
    得製造，藥事法第57條第2項定有明文。是相對人製造系爭
    藥品，依前揭規定，藥品之生產、品質管制等流程均應符合
    藥物優良製造準則相關規定，並經主管機關檢查合格。又衛
    生福利部於103年3月25日以部授食字第1031101007號函文，
    公告依藥物優良製造準則第3條規定修正「國際醫藥品稽查
    協約組織藥品優良製造指引（第一部、附則）」部分點次，
    名稱並修正為「西藥藥品優良製造規範（第一部、附則）」
    ，明確規範西藥藥品含外銷專用產品之製造、加工、分裝、
    包裝、儲存及運銷，應符合中央衛生主管機關參照國際醫藥
    品稽查協約組織（PIC/S）其規範所訂定之西藥藥品優良製
    造規範，而上開規範係參照PIC/S組織於102年1月1日公布之
    PIC/S GMP Guide第一部與附則所訂定之規範，此有衛生福
    利部上開公告函文及西藥藥品優良製造規範（第一部、附則
    ）之序及目錄附卷可參（見本院卷第311頁至第318頁），足
    見中央衛生主管機關對於藥品製造商之規範甚為嚴格，亦多
    有管控，故聲請人所稱食藥署並無監管原料藥來源之情事，
    應無可採。況聲請人自承相對人提供食藥署查驗登記文件（
    如附件），可供核對系爭藥品活性成分之晶型及證明系爭藥
    品之錠劑實重（包含所生產之錠劑重量分布範圍），並得與
    系爭藥品實際檢測結果相互勾稽，用於確認系爭藥品具有系
    爭專利一請求項1、4、6、7、9及14、系爭專利二請求項1、
    11之技術特徵等情，亦可徵聲請人所為聲請事項一之證據保
    全，非屬已無存在相同有效且對相對人損害較少之手段。另
    聲請人就相對人提供與食藥署之原料藥資料，是否與其進貨
    、製造系爭藥品時所使用之原料藥不同，或藥品製程中是否
    有發生晶型變化，或相對人工廠內所使用之原料藥如不為保
    全，將有不及調查使用之危險等情事，亦無提出任何其他具
    體事證以為釋明，其徒憑臆測為前開指摘，自難謂有據。
　⑶聲請人復稱：其欲確認系爭藥品活性成分之X-射線繞射峰值
    、活性成分重量百分比，然相對人所提供其之原料藥技術性
    資料，並無完整X-射線繞射圖譜，亦無其他檢驗方式（IR、
    Raman），且所提出之成品性狀及配方組成說明，僅為系爭
    藥品處方設計，並非測量系爭藥品成品實際重量報告。如獲
    本院核准保全，請增列相對人工廠保全之XRD、IR、拉曼光
    譜云云，然依前所述，可知相對人向食藥署申請查驗登記所
    檢附之相關資料（即附件），已包含原料藥結構之技術特徵
    所應提出之相關圖譜等資料，而聲請人亦自承附件中之關鍵
    性製程確效資料，包含相對人就已試製批次之成品為測量，
    並統計所產錠劑之重量分布及誤差範圍所為之代表次批次成
    品之檢驗成績書。則該等資料既均可向食藥署調取，聲請人
    並未釋明就該相關文件有滅失或礙難使用之情事，或法律上
    利益且有保全之必要性，本院自無從准許至相對人工廠進行
    該書證之保全程序。
　⑷從而，聲請人請求至相對人工廠就系爭藥品、該藥品主成分
    原料藥取樣拍照及就XRD、IR、拉曼光譜等資料為證據保全
    ，所提事證均無從釋明該等證據保全有就確定事、物之現狀
    有法律上利益並有必要，即無理由。
⒈⒉聲請事項二部分：
　　聲請人主張相對人提交食藥署之系爭藥品相關完整藥品查驗
    登記申請資料，實有助於事證開示、預防訴訟、爭點整理與
    簡化、審理集中化等目的之達成，並有確定事、物現狀之法
    律上利益，故有保全上開證據之必要性等情，則依聲請人所
    稱該等文件資料均由食藥署保管中，相對人對上開文件資料
    並無控制權，聲請人就若未予以保全該等證據，恐將遭相對
    人增刪匿飾、湮滅或滅失之虞或與現狀不符乙節，均未提出
    任何可供法院即時調查之證據加以釋明，此部分聲請，亦難
    准許。又聲請人自陳於110年9月15日已對相對人起訴請求專
    利權侵害之財產權爭訟案件，經本院依職權查核該案現繫屬
    於本院110年度民補字第214號民事案件屬實等情（見本院卷
    第329頁），則本案訴訟現已繫屬於法院，倘聲請人認上開
    證據為其應負舉證證明相對人有侵權行為之重要事證，非不
    得於本案訴訟中聲請法院命相對人自行提出，或依民事訴訟
    法第346條規定，聲請法院裁定命食藥署提出該等文件，相
    對人如無正當理由不提出系爭藥品相關文件資料，法院亦得
    依民事訴訟法第345條第1項規定，審酌聲請人關於上開書證
    之主張或應證之事實為真，而有致相對人受不利判決之可能
    ，是聲請人於起訴前所為聲請事項二，即非屬有確認定上開
    文件之現狀而有法律上利益之必要性。況附件所示之各項藥
    品查驗登記資料，尚涉及相對人製造系爭藥品之製造配方及
    操作指令文件，涉及相對人之工商秘密或營業秘密，一旦公
    開或讓聲請人知悉，可能造成相對人甚大損害，而關於判斷
    侵害系爭專利所憑之證據，並非僅限於製造配方即操作指令
    一項文件而已，故非不得已其他相關文件或證據加以替代，
    故認聲請人並未釋明此部分證據保全之必要性，即不應准許
    。至聲請人另稱：相對人極易在發現涉訟後，隱匿或竄改相
    關文件，故有保全證據之必要云云（見本院卷第28頁），除
    未具體指明相對人隱匿、竄改文件內容為何、相對人隱匿或
    竄改之方式、該等證據有何滅失或礙難使用等情，亦無出任
    何證據以供釋明，實難採憑。
  ⒊聲請人再以其縱已提起本案訴訟，然依藥事法第48條之13第2
    項規定，本案專利侵權訴訟不論是否於12個月內有結果，相
    對人均得於停證日屆滿後立即取得藥證，而開始販售系爭藥
    品等行為。惟以一般訴訟程序之進行時程而言，起訴後之前
    3個月時間僅足以供兩造書狀交換，行爭點整理等非實質審
    理程序，如聲請人必須等待本案訴訟進行實質審查程序始得
    聲請證據調查，緩不濟急，又相對人事後於本案訴訟期間提
    出之系爭藥品真實性亦屬有疑，且兩造尚須透過檢驗機構並
    指示樣品分析方法後進行送驗，再為攻擊、防禦，如非先行
    透過保全證據程序保全相關證據，本案訴訟恐難於停止發證
    期限至前終結，故有為聲請事項一、二之必要等情，惟依聲
    請人前揭所述，係認本案訴訟需3個月書狀交換始得進行實
    質審理程序，調查證據程序亦須相當時日，恐本案訴訟未能
    於藥事法規定停止發證期限前終止，故於本案訴訟前之110
    年9月1日提起本件保全證據之聲請，而參以聲請人於110年9
    月15日對相對人提起本案訴訟，經本院繫屬受理中，如前所
    述，及聲請人復稱至相對人工廠所保全之系爭藥品、原料藥
    等樣品，須進行X-射線繞設法、IR光譜法、拉曼光譜法檢測
    取得光譜圖，則聲請人為本件保全證據之聲請，與其提起本
    案訴訟距離僅相隔14日，又其所欲保全之系爭藥品、原料藥
    等仍需於本案訴訟進行中進行鑑定、檢測等訴訟行為，是聲
    請人於本案訴訟前所為之本件保全證據，顯非係以消弭訴訟
    而達到預防訴訟之目的；且透過本件保全證據程序不必然得
    使本案訴訟得於停止發證期限12個月之前終結，本件聲請人
    已於聲請保全證據後14日內提起本案訴訟，則此部分證據保
    全之聲請是否有助於法院審理集中化，是否與民事訴訟法第
    386條第1項條文增訂就確認事、物之現狀亦得聲請保全證據
    之立法意旨相符，尚非無疑。況法院進行本案訴訟程序審理
    期程非屬一定，個案情形亦不相同，實難僅憑聲請人所稱前
    開內容即認符合民事訴訟法第368條第1項所指之必要性要件
    。再者，所謂專利連結制度，係指新藥上市與專利資訊揭露
    之連結、學名藥上市審查程序與其是否侵害新藥專利狀態之
    連結，中央衛生主管機關乃考量學名藥係參考對照藥品所研
    發製程，有引發專利侵權爭議之可能，謂期能於學名藥上市
    之前，先行解決專利侵權爭議，而不至影響藥物使用及公共
    衛生，爰藉由專利連結制度，已落實專利法賦與發明人專利
    權之保護；復依藥事法第48條之13第2項規定之立法意旨「
    學名藥藥品許可證申請案涉及第48條之9第4款之聲明者（專
    利權應撤銷或未侵害專利權），該學名藥之上市可能產生侵
    權爭議。爰於第一項規定專利權人或專屬被授權人擬提起侵
    權訴訟之期限，並應通知中央衛生主關機關，並於第二項規
    定中央衛生主管機關雖可進行藥品許可證申請案之審查，但
    應於一定期間內暫停核發該學名藥藥品許可證。」可知食藥
    署僅係因聲請人提起本件侵權訴訟而暫停核發學名藥藥品許
    可證，並非以聲請人所提起本案即專利權侵權訴訟終結或確
    定作為停止發證期間；參以藥事法第48條之14、第48條之15
    規定之立法意旨，各為避免新藥藥品許可證所有人以不同專
    利權先後對學名藥藥品許可證申請人提起訴訟，不當延長暫
    停核發學名藥許可證之期間，及為避免如於暫停核發許可證
    期間12個月屆滿後始由學名藥藥品許可證所有人申請藥品收
    載，可能影響學名藥上市時程，均係顧及主管機關暫停核發
    學名藥藥品許可證之行為可能限制病人用藥及不利公共衛生
    政策落實甚明，是聲請人雖以相對人可能因本案訴訟未能於
    停止發證12個月期間內終結，而經食藥署核發系爭藥品之藥
    品許可證，惟此乃立法者衡量專利權人、學名藥藥品申請人
    之權益及公共利益維護後所為之，難認該12個月期間係屬不
    利於聲請人之時效，況揭露藥品之專利資訊，係為使欲申請
    學名藥藥品許可證之藥商，能先行掌握及釐清新藥之專利狀
    態，而避免落入專利權範圍，有助於提升學名藥產業發展及
    研發能力，而相對人既已依法提出系爭藥品不侵權及系爭專
    利二有撤銷事由之相關佐證，且兩造間本案專利侵權訴訟已
    繫屬本院審理，業如前述，難認聲請人所欲保全之證據非無
    達可以調查證據之程度，依上開說明，自應由本院就有無調
    查必要為認定，而無另行聲請保全證據之必要。
五、綜上所述，本件聲請人所為聲請事項一、二之保全證據，即
    請求至相對人工廠就系爭藥品及該藥品主成分原料藥（於本
    院審理時增列XRD、IR、拉曼光譜）予以保全；食藥署應提
    出相對人系爭藥品相關完整之藥品查驗登記申請資料及完整
    仿單之影本至本院以為保全，因聲請人就該等證據有何滅失
    或礙難使用之虞，或有何確定事、物現狀之法律上利益並有
    必要，難認已盡釋明之責，且本院審酌聲請事項一對於相對
    人之事業活動、營業秘密或商譽等可能造成妨害，聲請事項
    一、二並非不得於本案訴訟中向法院聲請調查，亦非無以其
    他相關文件或證據加以取代，揆諸前揭說明，本件聲請核與
    民事訴訟法第368 條第1 項規定不合，應予駁回。
六、依智慧財產案件審理法第1 條，民事訴訟法第95條、第78條
    規定，裁定如主文。
中　　華　　民　　國　　110 　年　　10　　月　　 4　　日
                          智慧財產第三庭
                                  法  官　潘曉玫
以上正本係照原本作成。
如對本裁定抗告須於裁定送達後10日內向本院提出抗告狀，並繳
納抗告費新台幣1,000元。
中　　華　　民　　國　　110 　年　　10 　 月　　4 　　日
　　　　　　　　　　　　　        書記官　李建毅

附件：

應檢送資料 學名藥       監視藥品(含監視期間及監視期滿藥品)  一般學名藥  醫用氣體   國產  輸入 國產 輸入 國產 輸入 規費     ○    ○    ○    ○     ○     ○ 藥品查驗登記申請書、副本     ○    ○    ○    ○     ○     ○ 切結書(甲)     ○    ○    ○    ○     ○     ○ 切結書(乙)     ○    ○    ○    ○     ○     ○ 仿單標籤黏貼表二份     ○    ○    ○    ○     ○     ○ 證照黏貼表     ○    ○    ○    ○     ○     ○ 製造管制標準書及批次紀錄中之下料量或同批次製造紀錄     ○    ○    ○    ○     ○     ○ 原料藥技術性資料     ○    ○    ○    ○     〤     ○ 賦形劑檢驗規格與方法及成績書     ○    ○    ○    ○     ○     ○ 成品檢驗規格與方法及成績書     ○    ○    ○    ○     ○     ○ 安定性試驗資料     ○    ○    ○    ○     △     △ 符合藥品優良製造規範之證明文件影本     ○    ○    ○    ○     ○     ○ 出產國許可製售證明     〤    ○    〤    ○     〤     ○ 委託書     〤    ○    〤    ○     〤     ○ 分析方法確效資料     ○    ○    ○    ○     ○     ○ 關鍵性製程確效資料     ○    ○    ○    ○     ○     ○ 臨床試驗、生體可用率試驗、生體相等性試驗     +    +    ++    ++     〤     〤 送驗    〤    〤    〤    〤     〤     〤